臺灣彰化地方法院刑事判決　　　　　　　　　　　　　九十三年度訴字第九二號
　　公　訴　人　臺灣彰化地方法院檢察署檢察官
　　被　　　告　乙○○
右列被告因偽造文書等案件，經檢察官聲請簡易判決處刑（九十三年度偵字第四三三
八號），本院認有刑事訴訟法第二百七十三條之一第一項所定之情形，而改依簡式審
判程序判決如左：
    主  文
乙○○意圖為自己不法之所有，而侵占對於業務上持有之物，處有期徒刑玖月；又連
續行使偽造私文書，足以生損害於他人，處有期徒刑肆月，偽造之「蕭秀雅」印章壹
枚，及林慧雄、林張秀蘭之保單「收回金額、總金額、空白欄」內所偽造「蕭秀雅」
之印文各壹枚（二份保單共計陸枚）均沒收；應執行有期徒刑壹年，偽造之「蕭秀雅
」印章壹枚，及林慧雄、林張秀蘭之保單「收回金額、總金額、空白欄」內所偽造「
蕭秀雅」之印文各壹枚（二份保單共計陸枚）均沒收。
    事  實
一、乙○○自民國八十六年九月一日起至九十三年一月某日止，在甲○○○保險股份
    有限公司（下稱甲○○○公司）花壇展業課擔任業務員，負責向甲○○○公司保
    險客戶提供收費、各種保險金給付申請及款項轉交、保單質押貸款之申請、利息
    之收取及償還款解繳公司等業務。竟基於意圖為自己不法所有之犯意，先於九十
    一年七月二十二日，告知甲○○○公司保戶林慧雄、林張秀蘭之女兒林芝珊，將
    林慧雄、林張秀蘭二人保單之貸款償還款共計新臺幣（下同）一百九十八萬七千
    五百九十九元，全數匯入乙○○在匯通銀行彰化分行帳號0000000000
    000號帳戶內，再將其應繳回甲○○○公司之上開款項，以變易持有為所有之
    意思，予以侵占入己。嗣乙○○為避免侵占犯行曝光，遂於同年七月二十三日，
    委請不知情之不詳刻印人士，偽造甲○○○公司花壇展業課經辦人員「蕭秀雅」
    之印章一枚（未扣案），並基於行使偽造私文書之概括犯意，連續在林慧雄保單
    號碼0000000000號保單上之收回金額欄內，填具九十七萬七千元、及
    林張秀蘭保單號碼0000000000號保單之收回金額欄內，填具九十八萬
    七千元後，復在該二份保單之收回金額、總金額、空白欄內，各偽造「蕭秀雅」
    之印文各一枚（二份保單共六枚），以表示國泰公司確已收受該筆金額，而偽造
    該二份保單，並再將該二份保單分別交付予林慧雄、林張秀蘭而行使之，致生損
    害於甲○○○公司及蕭秀雅、林慧雄、林張秀蘭。嗣於九十一年八、九月間，將
    上開侵占入己之一百九十八萬七千五百九十九元，交予其前夫清償債務而花用殆
    盡。嗣於九十二年十二月二日，為林慧雄、林張秀蘭發覺該保險仍有未還貸款，
    經向甲○○○公司總公司查詢及申訴，由甲○○○公司派員調查後，始知悉上情
    。
二、案經甲○○○公司告訴臺灣彰化地方法院檢察署檢察官偵查聲請簡易判決處刑；
    本院認有刑事訴訟法第二百七十三條之一第一項所定之情形，而改依簡式審判程
    序審理。
    理  由
一、按除被告所犯為死刑、無期徒刑、最輕本刑為三年以上有期徒刑之罪或高等法院
    管轄第一審案件者外，於前條第一項程序進行中，被告先就被訴事實為有罪之陳
    述時，審判長得告知被告簡式審判程序之旨，並聽取當事人、代理人、辯護人及
    輔佐人之意見後，裁定進行簡式審判程序；除簡式審判程序及簡易程序案件外，
    第一審應行合議審判，刑事訴訟法第二百七十三條之一第一項、第二百八十四條
    之一分別定有明文。本件被告所涉係死刑、無期徒刑、最輕本刑為三年以上有期
    徒刑之罪或高等法院管轄第一審案件以外之罪，並於本院行準備程序時就被訴事
    實為有罪之陳述，本院合議庭依前揭規定，經評議結果，裁定改由一名法官獨任
    行簡式審判程序，先予敘明。
二、右揭事實，業據被告乙○○於偵查、本院審理中坦承不諱，核與告訴代理人丙○
    ○於偵查、本院審理中指訴之情節相符，並與證人林慧雄、林芝珊於偵查中證述
    之內容相同，另有被告所立承認犯行切結書、蕭秀雅及林慧雄、林張秀蘭之聲明
    書、匯款申請書、保單二份等影本附卷可稽。綜上，被告之自白均與事實相符，
    事證明確，其犯行應堪認定。
三、核被告所為，係犯刑法第三百三十六條第二項之業務侵占罪，及同法第二百十六
    條、第二百十條之行使偽造私文書罪。被告委請不知情之不詳刻印人士，偽造甲
    ○○○公司花壇展業課經辦人員「蕭秀雅」之印章一枚，係偽造印章之間接正犯
    。被告偽造「蕭秀雅」印章一枚後，在該二件保單上偽造「蕭秀雅」印文，其偽
    造印章、印文均為偽造私文書行為之部分行為，且偽造私文書之低度行為復為行
    使偽造私文書之高度行為所吸收，故僅論行使偽造私文書，不再另論偽造印章、
    印文罪、偽造私文書罪。被告二次行使偽造私文書之犯行，時間緊接、所犯為構
    成要件相同之罪，顯係基於概括犯意反覆為之，應依刑法第五十六條之規定，僅
    論以一行使偽造私文書罪，並加重其刑。被告先犯業務侵占罪，因被告事後為避
    免侵占犯行曝光，故而偽造、行使私文書，所犯侵占與事後彌縫之行使偽造文書
    行為，意思各別，應予併合論處（最高法院六十三年台上字第二一六四號判例意
    旨參照），公訴意旨認被告所犯業務侵占罪與行使偽造私文書罪之二罪間，有原
    因、結果之牽連關係，應依刑法第五十五條後段之規定，從一重之業務侵占罪處
    斷，尚有未洽。爰審酌被告犯罪之動機、目的、手段、對被害人甲○○○公司、
    蕭秀雅、林慧雄、林張秀蘭所生之危害、未能與甲○○○公司達成和解，及犯罪
    後坦承犯行之態度等一切情狀，分別量處如主文所示之刑，並定應執行之刑。所
    偽造「蕭秀雅」之印章一枚雖未扣案，惟無證據認定已滅失、上開二份保單上「
    收回金額、總金額、空白欄」內，偽造之「蕭秀雅」印文共六枚，應依刑法第二
    百十九條之規定，宣告沒收。
據上論斷，應依刑事訴訟法第四百五十二條、第二百七十三條之一第一項、第二百九
十九條第一項前段、刑法第五十六條、第三百三十六條第二項、第二百十六條、第二
百十條、第五十一條第五款、第二百十九條，罰金罰鍰提高標準條例第一條前段，判
決如主文。
本案經檢察官廖曉萍到庭執行職務。
中    華    民    國    九十三    年      九      月          一        日
                                臺灣彰化地方法院刑事第二庭
                                    法      官  吳  俊  螢
右正本證明與原本無異。
如不服本判決，應於送達後十日內向本院提出上訴狀(須附繕本)。
告訴人或被害人對於判決如有不服具備理由請求檢察官上訴者，其上訴期間之計算係
以檢察官收受判決正本之日期為準。
                                    法院書記官
中    華    民    國    九十三    年      九      月          二        日
刑法第三百三十六條
對於公務上或因公益所持有之物，犯前條第一項之罪者，處一年以上七年以下有期徒
刑，得併科五千元以下罰金。
對於業務上所持有之物，犯前條第一項之罪者，處六月以上五年以下有期徒刑，得併
科三千元以下罰金。
前二項之未遂犯罰之。
刑法第二百十六條
行使第二百十條至第二百十五條之文書者，依偽造、變造文書或登載不實事項或使登
載不實事項之規定處斷。
刑法第二百十條
偽造、變造私文書，足以生損害於公眾或他人者，處五年以下有期徒刑。
刑法第二百十九條
偽造之印章、印文或署押，不問屬於犯人與否，沒收之。
